# 请教陈版，关于用现金置换无形资产出资瑕疵

提问人：hrtsex 时间：2013-12-06 17:41:09
目前尽职调查一拟新三板企业，存在无形资产出资瑕疵，中介机构基本确定用现金置换，搜索了一下对这块财务处理的方法：
【 1 、如果出资资产对公司没有价值或不适用于公司经营，由出资股东将账面余额用等值货币或其他资产回购，对不实摊销的部分再以等值货币或其他资产补足； 2 、如果出资资产对公司经营非常必要，先将无形资产全部做减值处理，再由原出资股东将减值补足，计入资本公积，将不实摊销的部分再以等值货币或其他资产补足。】
我也找到了新三板存在类似情况的已挂牌企业，案例中采用的方法为：无形资产原值由股东全部用现金补足且计入资本公积，之前无形资产的入账及其摊销不做调整，这样处理似乎好点，但给人感觉无形资产还是虚高了啊？
请教陈版对这个问题的看法！

回答人：chenyiwei
此问题应无统一的处理方式，应根据该企业和该项无形资产的具体情况确定如何处理。 如果出资资产对公司经营非常必要，表明无形资产对企业还是具有一定价值的，在这种情况下对其全部进行减值处理并不合适。还是建议：（ 1 ）首先确定其初始取得日的估值是否合理，即会计上的原值是否存在虚高情况，如果是，对虚高部分的原值以及对应的累计摊销进行差错更正处理；（ 2 ）关注截至目前的调整后账面价值是否存在减值，如有减值情况的则计提减值准备；（ 3 ）对于由此导致的实收资本不实问题，应当在调整无形资产原值的同时进行相应更正（借记资本公积），到收到股东的补偿款时贷记资本公积。

提问人：hrtsex 时间：2014-01-10 20:05:21
陈版，再次请教几个细节问题： 一、现在公司准备用现金置换无形资产出资了，置换的资金是否需要转入专户并进行函证，还是打入基本户后就可以出具置换报告呢？ 二、如当时出资的无形资产认定为职务发明，那么 14 年用现金置换的情况下，账务处理是（无形资产原值 700 万、已累计摊销 70 万）： 1 、作为以前年度差错调整，报表追溯调整借：货币资金 700 万贷：无形资产 630 万贷：年初未分配利润 70 万 2 、不作为以前年度差错调整，直接在 14 年度进行账务处理（ 1 ）差额计入资本公积借：货币资金 700 万贷：无形资产 630 万贷：资本公积 70 万（ 2 ）差额计入营业外收入借：货币资金 700 万贷：无形资产 630 万贷：营业外收入 70 万 请教了几个老师，每种意见的都有！

回答人：chenyiwei
1 、建议按照常规验资程序开立临时专户入资。 2 、要考虑该无形资产对企业是否有价值，如果确有价值，只是权属有瑕疵，则不建议追溯调整前期报表；如果对企业无价值，则对其确认和摊销属于会计差错，应追溯重述。

提问人：hrtsex 时间：2014-04-12 21:02:16
陈版，按照你上面的意思：要考虑该无形资产对企业是否有价值，如果确有价值，只是权属有瑕疵，则不建议追溯调整前期报表；
那么在无形资产对企业有价值的情况下，若企业采用减资的方式解决无形资产出资瑕疵，只需在减资当期减少无形资产原值、累计摊销和实收资本，无需对之前年度的无形资产原值和累计摊销进行调整？

回答人：chenyiwei
以前年度如果该无形资产在企业经营中使用过并产生经济利益的，则无需对之前年度的无形资产原值和累计摊销进行调整。

提问人：hrtsex 时间：2014-06-29 11:36:08
陈版，按照你的说法：以前年度如果该无形资产在企业经营中使用过并产生经济利益的，则无需对之前年度的无形资产原值和累计摊销进行调整。
我的理解：是否就是相当于减资当期无形资产处置，将已经计提的累积摊销在当期全部转入营业外收入（无形资产原值与减资金额相符）？

回答人：chenyiwei
如果无形资产以前确实产生经济利益，但现在基于解决历史沿革瑕疵的需要将无形资产由出资方收回的，则可以按照处置进行会计处理，将已经计提的累积摊销在当期全部转入营业外收入。

提问人：zengfengxia 时间：2014-06-30 20:43:50
“如果无形资产以前确实产生经济利益，但现在基于解决历史沿革瑕疵的需要将无形资产由出资方收回的，则可以按照处置进行会计处理，将已经计提的累积摊销在当期全部转入营业外收入。”为什么不是资本公积？我理解这个是权益性交易，属于股东将资产无偿让渡给企业使用

回答人：chenyiwei
经考虑，可能确实是将差额计入资本公积更合适。感谢指正。

提问人：shgzh681225 时间：2015-07-08 11:23:59
一、现在公司准备用现金置换无形资产出资了，置换的资金是否需要转入专户并进行函证，还是打入基本户后就可以出具置换报告呢？ 二、如当时出资的无形资产认定为职务发明，那么 14 年用现金置换的情况下，账务处理是（无形资产原值 700 万、已累计摊销70 万）：
1 、作为以前年度差错调整，报表追溯调整 借：货币资金 700 万 贷：无形资产 630 万 贷：年初未分配利润 70 万 2 、不作为以前年度差错调整，直接在 14 年度进行账务处理 （ 1 ）差额计入资本公积 借：货币资金 700 万 贷：无形资产 630 万 贷：资本公积 70 万 （ 2 ）差额计入营业外收入 借：货币资金 700 万 贷：无形资产 630 万 贷：营业外收入 70 万
我们公司也是这个情况，问来问去也是这三种意见，所以不好判断账务处理，关键是股改是涉及个税问题，计入营业外收入是股权分配要交个税，计入资本公积股权分配不用交个税

回答人：chenyiwei
1 、建议尽可能按照验资的要求，开立专户接收置换出资用的款项。 2 、须注意置换的原因，如果单纯属于权属瑕疵，该无形资产为企业创造的效益达到了当初投入时的预期，且将继续留在本企业使用，原权利所在的单位已经豁免追究相关责任的，则不能因为出资置换而导致无形资产转出，否则今后成本和费用就会少一块，导致虚夸盈利能力。相应地，股东投入的置换款项贷记资本公积。 如果该无形资产能够为企业带来一定的经济利益，但未达到当初投入时的预期，今后也将继续留在企业继续使用的，则建议审计人员会同公司管理层，根据接受该无形资产投资后实际创造效益的情况，调整接受投资日对无形资产的估值（连同价值虚增部分的摊销也一并调整），将无形资产价值的虚增部分转为其他应收款（以上各项追溯调整）。收到股东用于置换出资的现金时，首先冲销其他应收款，超出部分计入资本公积。这样，该无形资产仍可按一个比较合理的价值体现在财务报表中，而不是完全冲销。

提问人：zengfengxia 时间：2015-09-02 14:20:13
陈版，以前年度出资不实部分是借记其他应收款好些还是借记资本公积好些？

回答人：chenyiwei
概念上是借记资本公积会更好。但实际操作中借记其他应收款的情况不少。

提问人：zhs7403 时间：2015-10-14 17:07:43
陈老师，遇到此类类似业务，是这样的：企业用货币出资，置换原来的无形资产出资（原来无形资产出资是虚的），思路应该是先减资再货币增资，减资应该追溯调整到期初，将无形资产和对应出资以及摊销都冲回。增资是实际出资时点在做。但是券商不希望调整股本科目。我们是否可以 2 年一期报表期初数字的时候dr 资本公积，即股本不变？比如 200 变虚的无形资产入资， 2013 和 2014 年股本不变 ,2013年减少 200 万资本公积， 2014 年减少 180 万（摊销调整回来），然后本期置换的时候增加进入 200 万资本公积？ 该情况和您说的无形有使用价值的还不一样。

回答人：chenyiwei
资本公积做负数处理的情况很少见。追溯重述中冲减股本最合理，也有挂其他应收款的做法（但这样做法导致净资产虚增，并掩盖了历史上存在出资瑕疵的事实，个人认为不合理）。